臺灣板橋地方法院民事判決　　　　　　 100年度訴字第1837號
原　　　告　陳麒名
被　　　告　誠第二資產管理股份有限公司
法定代理人　王裕南
訴訟代理人　吳宜倫
上列當事人間債務人異議之訴等事件，經本院於民國100年10月
13日言詞辯論終結，判決如下：
    主  文
確認被告對原告新臺幣壹佰玖拾參萬肆仟柒佰肆拾陸元借款債權
，及其中新臺幣壹佰捌拾伍萬玖仟捌佰零參元自民國九十年二月
十五日起至清償日止，按年息百分之八點八四五計算之利息，並
自民國九十年二月十五日起至清償日止，按上開利率百分之二十
計算之違約金債權；及程序費用新臺幣壹佰壹拾伍元債權，逾原
告繼承閻溪安遺產範圍部分不存在。
訴訟費用由被告負擔。
    事實及理由
一、原告主張：原告之母親閻溪安自原告出生時便離家，拋夫棄
    子。閻溪安在外的行為與相關債權債務關係，甚至何時死亡
    ，原告及家屬均無所知悉。原告於民國100年6月間收受被告
    存信函及100年8月間收受臺灣板橋地方法院100年度司執字
    第78881號執行命令時，始知悉閻溪安向慶豐商業銀行股份
    有限公司（下稱慶豐銀行）辦理消費貸款尚未清償，慶豐銀
    行並已將債權讓與被告，再由被告執對閻安溪之債權憑證，
    向法院聲請強制執行原告財產，並扣押原告對第三人東隆興
    業股份有限公司薪資債權（嗣已撤回前開強制執行聲請）。
    然承前述，原告為77年12月15日生，於閻溪安死亡時（88年
    12月20日）尚未成年，且未曾與閻溪安同居共財，固雖未於
    民法繼承編修正開始前之法定期間內為限內或拋棄繼承，然
    未繼承閻溪安任何財產，名下亦無任何登記之財產。現僅23
    歲，甫出社會好不容易找到工作，倘由原告繼續履行繼承閻
    溪安債務，將致原告生活陷入困境，有失公平。是依繼承編
    施行法第1-1條第2項規定，應以所繼承遺產為限，負清償之
    責。爰提起本件確認之訴，請求確認被告對原告系爭借款債
    權逾原告繼承閻溪安遺產範圍部分不存在等情。併為聲明：
    如主文所示。
二、被告抗辯：關於閻溪安負欠被告之債務為193萬4,746元，及
    其中185萬9,803元，自90年2月15日起至清償日止，按年息
    8.845%計算之利息，並自90年2月15日起至清償日止，按上
    開利率20%計算之違約金及程序費用115元無誤。又本件原告
    於繼承開始時確為未成年人，且未於法定期間內為限定或拋
    棄繼承，故原告主張原告應符合繼承編施行法第1- 1條第2
    項規定，應以所繼承遺產為限，始就系爭借款債務負清償之
    責一節，被告未有爭執。被告亦因此撤回對原告所為扣薪強
    制執行程序等語。併為答辯聲明：原告之訴駁回。
三、兩造不爭執之事項：
  (一)閻溪安負欠被告之債務為「193萬4,746元，及其中185萬
    9,803 元，自90年2月15日起至清償日止，按年息8.845%計
    算之利息，並自90年2月15日起至清償日止，按上開利率20%
    計算之違約金及程序費用115元。」，並有臺灣高雄地方法
    院95年度執字第2365號債權憑證及債權讓與證明書各1紙附
    卷可佐。
  (二)閻溪安為原告之母，於82年9月10日即與原告之父離婚，嗣
    於88年12月20日死亡。其死亡前並未與原告同居共財，原告
    為其繼承人，並未向法院為拋棄或限定繼承等情，並有閻溪
    安戶籍謄本及臺灣桃園地方法院家事法庭99年2月2日桃院永
    家勇99年度行政繼字第143號函各1份在卷可憑。
  (三)原告為77年12月15日生，於閻溪安死亡時，年僅11歲，為限
    制行為能力人，並有個人基本資料查詢結果附卷可查。
  (四)經本院依職權調取原告財產資料結果，除有薪資所得外，並
    無登記之財產資料等情，並有稅務電子閘門財產所得調件明
    細表1份在卷可稽。
四、按繼承在民法繼承編中華民國96年12月14日修正施行前開始
    ，繼承人於繼承開始時為無行為能力人或限制行為能力人，
    未能於修正施行前之法定期間為限定或拋棄繼承，由其繼續
    履行繼承債務顯失公平者，於修正施行後，以所得遺產為限
    ，負清償責任，民法繼承編施行法第1-1條第2項定有明文。
    本件原告主張：其為77年12月15日生，於閻溪安死亡時（
    88年12月20日）為限制行為能力人，且未曾與閻溪安同居共
    財，固雖未於民法繼承編修正開始前之法定期間內為限內或
    拋棄繼承，惟其名下亦無任何登記之財產。現僅23歲，甫出
    社會好不容易找到工作，倘由原告繼續履行繼承閻溪安債務
    ，將致原告生活陷入困境，有失公平等情，為被告所未爭執
    ，應可認為真正。經本院調查結果，認原告主張：依繼承編
    施行法第1-1條第2項規定，原告就閻溪安生前負欠被告之系
    爭借款債務，應僅以所繼承遺產為限，負清償之責等語，應
    屬有據。基上，原告提起本件確認之訴，請求確認被告對原
    告系爭借款債權逾原告繼承閻溪安遺產範圍部分不存在，為
    有理由，應予准許。
結論：原告之訴為有理由，依民事訴訟法第78條，判決如主文。
中    華    民    國   100    年    10    月    27    日
                  民事第一庭    法  官  黃信滿
以上正本係照原本作成
如對本判決上訴，須於判決送達後20日內向本院提出上訴狀。如
委任律師提起上訴者，應一併繳納上訴審裁判費。
中    華    民    國   100    年    10    月    27    日
                                書記官  莊琬婷